【裁判字號】    92,聲,531
【裁判日期】    920523
【裁判案由】    聲請法官迴避
【裁判全文】
臺灣高等法院刑事裁定                              九十二年度聲字第五三一號
    聲  請  人  甲  ○
    被      告  乙○○
右列聲請人因誣告等案件（本院九十二年度上訴字第八六七號、九十二年度上易
字第一○二四號），聲請本院法官迴避，本院裁定如左：
    主  文
聲請駁回。
    理  由
一、聲請意旨略以：聲請人即被告、自訴人因誣告等、妨害名譽案件，現由
    本院以九十二年度上訴字八六七號、九十二年上易字第一○二四號審理中，
    受命法官洪英花於九十二年五月六日下午庭期，傳訊證人蔡燦汶在作證，詎於
    開庭時，反訴被告乙○○在陳述中提到蔡燦汶之名時，一再刻意冠以「假律師」
    之污衊名詞，法官竟視若無睹，任令乙○○利用莊嚴之法庭一再公然侮辱蔡燦汶
    ，蔡燦汶請求法官制止，法官竟始終未置一詞，蔡燦汶迫不得已乃起而親自反制
    乙○○之不當行為，才有所收斂，法官亦未告誡乙○○不得再以不當言論侮辱證
    人蔡燦汶，且對兩造證人亦作差別待遇，蔡燦汶係受傳喚到庭作證，法官卻拒絕
    蔡燦汶出庭作證，經聲請人力爭，蔡燦汶才勉強站上證人席，惟法官仍作百般限
    制，此與前之開庭時，法官讓乙○○之三位證人暢所欲言，實有天壤之別，足認
    其執行職務有偏頗之虞，爰聲請法官迴避云云。
二、按當事人聲請推事迴避，以有刑事訴訟法第十八條第一款、第二款所列情形之一
    者為限。再當事人依刑事訴訟法第十八條第二款規定聲請法官迴避，以有具體事
    實足認其執行職務有偏頗之情形為限，若僅對於法官之指揮訴訟，或其訊問方法
    有所不滿，不能指為有偏頗之虞，有最高法院十八年抗字第一四九號判例足參；
    又刑事訴訟法第十八條第二款所謂足認法官執行職務有偏頗之虞，係指法官於訴
    訟之結果有利害關係或與當事人有親交嫌怨等客觀事實，足以使人疑其將為不公
    平之審判者而言，此亦有最高法院七十年臺抗字第一七四號判例可參；又該條款
    所謂足認法官執行職務有偏頗之虞，係指以一般通常之人所具有之合理觀點，對
    於該承辦法官能否為公平之裁判，均足產生懷疑；且此種懷疑之發生，存有其完
    全客觀之原因，而非僅出於當事人自己主觀之判斷者，始足當之。至於訴訟上之
    指揮，乃專屬於法院之職權，當事人之主張、聲請，在無礙於事實之確認以及法
    的解釋適用之範圍下，法院固得斟酌其請求以為訴訟之進行，但仍不得以此對當
    事人之有利與否，作為其將有不公平裁判之依據，更不得以此訴訟之進行與否，
    乃謂有偏頗之虞，而聲請法官迴避，亦經最高法院七十九年臺抗字第三一八號著
    有判例可稽。
三、經查：訴訟上之指揮，係專屬於法院之職權；被告對證人出庭作證，或因立場同
    異，而認其證詞影響權益至巨，而有對之至表歡迎或極力排斥，反應激烈之差別
    ，證人、被告發言之同意或制止等，均係法官訴訟指揮職權之範疇，且當事人之
    主張、聲請，在無礙於事實確認及法的解釋適用之範圍下，法院固得斟酌其請求
    以為訴訟之進行，但仍不得以此對當事人之有利與否，作為其將有不公平裁判之
    依據，更不得以此訴訟之進行與否，而謂有偏頗之虞聲請法官迴避，上開最高法
    院七十九年度台抗字第三一八號判例參照。故本件聲請人以反訴被告乙○○在陳
    述到證人蔡燦汶時，均冠以「假律師」名詞污衊，法官未予制止等情，惟查九十
    二年五月六日乙○○陳稱：「…我們有去找被告（指聲請人甲○）表示願意付款
    項，被告開口要四十萬元，更表示他全權授權蔡燦汶律師處理，我們也打去找蔡
    律師，等到七月一日去找蔡律師，…，被告不願意接受我們所提出的條件，…」
    等語，並無所指「假律師」之詞，且法官亦諭知聲請人詰問證人蔡燦汶，並據聲
    請人詰問相關各情載明筆錄在卷，業經本院調閱當日訊問筆錄記載甚明，至所稱
    法官對證人多所限制，與前之開此開庭時，讓反訴被告之證人暢所欲言相比，實
    有天壤之別，應係聲請人個人對受命法官之指揮訴訟及訊問方法有所不滿，尚難
    認有何具體事實足認受命法官執行職務有偏頗之情形，與法定聲請迴避之要件不
    符。聲請意旨仍執前詞主張本院受命法官執行職務有嚴重偏頗之情形，而據以聲
    請迴避等情，即非正當，故本件聲請不能認為正當，應予駁回。
據上論斷，依刑事訴訟法第二十一條第一項，裁定如主文。
中      華      民      國    九十二    年      五      月     二十三   日
                              台灣高等法院刑事第一庭
                                  審判長法  官  李  相  助
                                        法  官  黃  聰  明
                                        法  官  魏  新  國
右正本證明與原本無異。
如不服本裁定，應於收受送達後五日內向本院提出抗告狀。
                                        書記官  賴  淑  真
中      華      民      國    九十二    年      五      月    二十六    日


司法院資訊處製作；財團法人民間司法改革基金會備份。
